【裁判字號】    95,訴,781
【裁判日期】    951025
【裁判案由】    毒品危害防制條例
【裁判全文】
臺灣臺中地方法院刑事判決               95年度訴字第781號
公  訴  人  臺灣臺中地方法院檢察署檢察官
被      告  甲○○
上列被告因毒品危害防制條例案件，經檢察官提起公訴（95年度
毒偵字第1277號）及移送併辦（95年度毒偵字第1628、2272號）
，本院判決如下：
    主    文
甲○○施用第一級毒品，累犯，處有期徒刑壹年。扣案海洛因壹
包（驗後淨重零點參肆公克、空包裝重零點肆玖公克）、海洛因
殘渣袋壹包，均沒收銷燬之，注射針筒拾支沒收。
    犯罪事實及理由
一、甲○○前因施用毒品案件，經觀察、勒戒後，認無繼續施用
    毒品傾向，於民國90年3月2日執行完畢釋放，復另因施用毒
    品案件，經本院判處有期徒刑8月確定，於94年2月11日執行
    完畢。詎竟仍於前開觀察、勒戒執行完畢釋放後5年內，復
    基於施用第一級毒品海洛因具有使人成癮而反覆施用之犯意
    ，（一）先於94年11月7日18時40分許，在臺中市○○路與
    興安路口之加油站廁所內，以針筒注射方式，施用第一級毒
    品海洛因1次，嗣於同日21時許，在臺中市○○區○○路與
    興安路口處，為警查獲，並扣得海洛因壹包（驗後淨重0．
    34公克、空包裝重0．49公克）及其所有供施用海洛因之注
    射針筒1支。（二）又於94年12月9日採尿當日或回溯四日內
    某時，在某不詳處所，以針筒注射方式，施用海洛因一次，
    嗣於同年12月9日17時10分許，在台中縣大里市○○街188號
    住處為警查獲，並扣得含海洛因殘渣袋1個及其所有供施用
    海洛因之注射針筒9支。（三）再於95年5月5日採尿當日或
    回溯四日內某時，在某不詳處所，以針筒注射方式，施用海
    洛因一次，嗣於95年5月5日20時35分許，在臺中市○○區○
    ○路2段68號三官堂旁女廁為警查獲。
二、訊據被告甲○○坦承犯罪事實欄（一）所示犯行，惟矢口否
    認犯罪事實欄（二）（三）所示犯行，辯稱：伊僅於95年3
    月間某日又施用一次海洛因，並未於前揭為警查獲前施用海
    洛因云云。經查：
（一）前揭犯罪事實，有中山醫學大學附設醫院藥物濫用檢測中
      心檢驗報告1紙、詮昕科技股份有限公司濫用藥物尿液檢
      驗報告2紙、法務部調查局鑑家通知書1紙、憲兵司令部刑
      事鑑識中心鑑驗通知書1紙在卷可稽，並有前揭海洛因及
      海洛因殘渣袋各1包及注射針筒10支扣案足佐。
（二）被告於前揭為警查獲後經採尿送驗結果，呈嗎啡陽性反應
      ，此有前揭檢驗報告3份在卷可稽，此為檢驗機關本於專
      業知識及科學檢驗方法所得之結論，自可憑信。又施用海
      洛因後，於尿液中可檢出之時間為服用後4日，此有行政
      院衛生署管制藥品管理局92年3月10日管檢字第092000149
      5號函一份在卷可佐。再被告前揭採尿檢驗結果，其嗎啡
      呈陽性反應，濃度分別為66340ng/ml、32 089ng/ml、
      24394ng/ml（閾值濃度為300ng/ml），核其濃度均高於閾
      值甚多。參以被告於警詢亦不諱言於犯罪事實欄（二）（
      三）所示為警查獲前有施用海洛因之事實，本院復查無對
      被告有利之積極證據，被告確有於前揭犯罪事實欄（二）
      （三）所示為警採尿前四日內某時施用海洛因之行為，堪
      以認定。
（三）被告前揭因施用毒品案件，經觀察、勒戒執行完畢等情，
      此有臺灣臺中地方法院檢察署刑案資料查註紀錄表一份在
      卷可稽，其受觀察、勒戒執行完畢後，五年內再犯毒品危
      害防制條例第十條之罪，亦堪認定，本案事證明確，被告
      犯行堪以認定。
三、論罪科刑之理由
（一）按被告行為後，刑法業已修正公布，並自95年7月1日施行
      。修正後刑法第2條第1項規定：「行為後法律有變更者，
      適用行為時之法律。但行為後之法律有利於行為人者，適
      用最有利於行為人之法律」，據此：
  １、被告行為後，刑法第56條連續犯之規定業於94年1月7日修
      正公布刪除，並自95年7月1日施行，則被告行為後新法業
      已刪除連續犯之規定，此刪除雖非犯罪構成要件之變更，
      但顯已影響行為人刑罰之法律效果，自屬法律有變更。而
      被告在特定期間內多次施用海洛因犯行，符合舊法對於連
      續犯規定強調「概括犯意」及「罪名同一」之主、客觀要
      件，自得依修正前刑法第56條連續犯之規定論以裁判上一
      罪。但依新法既已將上開連續犯之規定廢除，對於類如吸
      毒等犯罪型態，是否會因適用數罪併罰而使刑罰過重產生
      不合理之現象，則容待學界及實務以補充解釋之方式，對
      於合乎「接續犯」或「包括的一罪」之情形，認為構成單
      一之犯罪，以限縮數罪併罰之範圍，用以解決上述問題（
      刑法第56條修正理由參照）。
  ２、毒品危害防制條例所規定處罰之施用毒品行為具有反覆實
      施之性質，然各次施用毒品之行為係滿足各單次毒癮發作
      所致，各次施用毒品行為係各自獨立，尚難認係同一行為
      之數次舉動，換言之，施用毒品行為與接續犯之概念有別
      。而集合犯與連續犯之區別，則在於立法者已將本質上具
      有反覆、延續實行之特徵予特別歸類而定為犯罪構成要件
      之行為要素，且依社會通念於客觀上認為符合一個反覆、
      延續性之行為觀念者即應僅成立集合犯之一罪，反之則係
      連續犯，準此，毒品危害防制條例既依成癮性、濫用性及
      對社會危害性而將毒品分為四級，且僅規定處罰施用第一
      、二級毒品，足見毒品危害防制條例所處罰施用第一、二
      級毒品，其構成要件之行為要素係具有成癮、濫用之反覆
      、延續實行，且依社會通念於客觀上認為符合一個反覆、
      延續性之行為觀念，於刑法評價上，即應僅成立「集合犯
      」之一罪，檢察官認為屬於連續犯，容有未洽。
  ３、本次修法關於連續犯規定刪除之原因，固然係源於實務上
      對於連續犯「同一罪名」之認定過寬，然施用毒品犯罪本
      質上具有成癮性、反覆性，所侵害者亦屬單一之社會公共
      法益，此與修法前針對多數侵害個人人身、財產法益之犯
      行而論以裁判上一罪相比，如將反覆施用毒品行為僅予以
      一次之刑法評價，較不致造成濫用連續犯規定之疑慮。況
      前揭修正理由更明示在廢除連續犯規定後，針對吸毒等犯
      罪類型，應發展「接續犯」及「包括一罪」之概念，以限
      縮數罪併罰之範圍，益見立法者亦深知施用毒品犯罪有其
      本質上之特殊性，倘行為人已因施用毒品成癮而反覆為同
      一之吸毒犯行，仍應視其具體情形論以「構成要件之行為
      單數」，而為「包括一罪」，僅受一次之刑法評價，自不
      能徒執廢除連續犯規定係採從嚴之刑事政策，而謂修法後
      反覆多次施用毒品行為均應予以數罪併罰。
  ４、準此以言，本案被告多次施用海洛因，犯罪行為密集，顯
      見被告確已施用毒品成癮，揆諸前揭說明，在刑法第五十
      六條連續犯規定廢除後，被告所為應論以「構成要件之行
      為單數」中之「集合犯」型態，為「包括一罪」，僅受一
      次之刑法評價。經比較新舊法之結果，雖同屬論以一罪，
      但舊法依連續犯規定應加重其刑，新法並無就「包括一罪
      」之犯罪型態應予加重之特別規定，自以新法較有利於被
      告。
（二）累犯部分: 修正後刑法關於累犯之規定雖有變更，但被告
      無論依修正前或修正後之刑法第47條規定，均構成累犯，
      經比較新舊法之結果，並無其中何者較有利於被告之問題
      。
（三）綜上所述，衡諸整體統合比較及不得割裂適用法律之原則
      ，應依刑法第2條第1項後段之規定，一體適用較有利被告
      之新法即修正後刑法予以論處。
四、核被告所為，係犯毒品危害防制條例第10條第1項之施用第
    一級毒品罪。被告為供施用海洛因之目的而持有海洛因，其
    於施用前後持有海洛因之低度行為，應為施用之高度行為所
    吸收，不另論罪。被告先後多次施用海洛因之犯行，為集合
    犯，僅屬包括一罪而受一次之法律評價。檢察官雖僅就犯罪
    事實欄（一）所示施用海洛因之犯行起訴，惟其餘部分既與
    起訴部分有集合犯之實質上一罪關係，且經檢察官移送併辦
    ，自為起訴效力所及，本院自應併予審究。被告有前揭刑案
    執行完畢之情形，此有臺灣高等法院被告前案紀錄表一份在
    卷可稽，其受有期徒刑之執行完畢，5年內故意再犯本件法
    定本刑有期徒刑以上之罪，應依刑法第47條第1項論以累犯
    ，並依法加重其刑。爰審酌被告迭因施用毒品遭查獲仍未能
    知所警惕，犯罪動機、目的、手段，犯罪後坦承部分犯行，
    施用毒品主要係對於自身健康之戕害等一切情狀，爰量處如
    主文所示之刑。扣案前揭海洛因1包、海洛因殘渣袋1個（海
    洛因殘渣與空袋已無從析離，視為被查獲之毒品），應依毒
    品危害防制條例第18條第1項前段諭知沒收銷燬之，另注射
    針筒10支，為被告為警查獲時於其手提袋、住處房間床下所
    查獲，堪認係被告所有供施用海洛因所用之物，爰依刑法第
    38條第1項第2款沒收。至被告於犯罪事實欄（三）所示時、
    地為警查獲時扣案之針筒1支，係被告之夫李紹真所有供施
    用海洛因之物，業據被告及李紹真於警詢供陳一致，自無從
    於本案宣告沒收，併此敘明。
據上論斷，應依刑事訴訟法第第299條第1項前段，毒品危害防制
條例第10條第1項、第18條第1項前段，刑法第11條、第2條第1項
後段、第38條第1項第2款、第47條第1項，判決如主文。
中    華    民    國    95    年    10    月    25    日
                  臺灣臺中地方法院刑事第二庭
                      審判長  法  官  林清鈞
                              法  官  陳姵君
                              法  官  郭書豪
上正本證明與原本無異。
如不服本判決，應於送達後十日內向本院提出上訴狀（須附繕
本），上訴於台灣高等法院台中分院。
中    華    民    國    95    年    10    月    30    日
                              書記官  陳美虹
附錄本案論罪科刑法條：
毒品危害防制條例第十條第一項：
施用第一級毒品者，處六月以上五年以下有期徒刑。


司法院資訊處製作；財團法人民間司法改革基金會備份。
